【裁判字號】    88,訴,4
【裁判日期】    890424
【裁判案由】    履行契約
【裁判全文】
臺灣新竹地方法院民事判決  八十八年度訴字第四號
    原      告  丁○○
    訴訟代理人  魏早炳律師
                丙○○      住.
                陳恩民律師
    被      告  乙○○      住.
                甲○○      住.
右當事人間履行契約事件，本院判決如左：
    主    文
被告應將坐落新竹縣新豐鄉○○段第三六八號土地上門牌號碼新竹縣新豐鄉○○路二
五一號三層樓房之第二層（如附圖所示Ａ部分面積六０．二０平方公尺、Ｂ部分面積
五一．九二平方公尺），及第三層（如附圖所示Ａ部分面積六０．二０平方公尺、Ｂ
部分面積二四．九四平方公尺），暨坐落新竹縣新豐鄉○○段第三六九號土地上門牌
號碼新竹縣新豐鄉○○路二五一號三層樓房之第二層（如附圖所示Ｂ部分面積一．六
三平方公尺）之房屋遷讓返還原告。
訴訟費用由被告負擔。
本判決第一項於原告以新台幣壹佰萬元為被告供擔保後，得假執行。
    事    實
甲、原告方面：
一、聲明：求為判決如主文第一項所示及為以供擔保為條件之假執行宣告。
二、陳述：
（一）坐落新竹縣新豐鄉○○段第三六八號土地上門牌號碼新竹縣新豐鄉○○路二五
      一號三層樓房（下稱系爭房屋）原係被告之父張本源所有，嗣將土地登記為被
      告甲○○名義，房屋則登記為被告乙○○所有，故原告於八十七年一月間向被
      告兄弟購買上開房地時，只好分別與其二人訂立買賣契約，惟兩份買賣契約均
      明定其等「於尾款付清日」應將系爭房屋騰空交予原告，在點交前「其室內外
      門窗廚廁及公共設施等定著物，移交前增築部分．．．依原狀移交甲方（即原
      告），現有附屬水電衛生設備亦應恢復或保持正常使用，另如有被人侵占或天
      災地變等事故，乙方（即被告）亦需負責排除或修復，使甲方完整取得」「本
      契約所定之交屋日（即甲方付清尾款之同時），乙方應確實依約履行，不得藉
      故拖延或遲延收受尾款及交屋，如有遲延乙方應賠償自交屋日起以每日按買賣
      總價千分之一計付甲方以為賠償」，並經原告分別於八十七年三月九日及八十
      七年八月二十日付清尾款。
（二）詎被告等迄今，除已將系爭房屋之第一層及其房屋基地交付原告外，就系爭房
      屋第二、三層部分雖據被告乙○○保證於八十七年十月一日全部騰空交還原告
      ，惟迄未履行，爰依履行契約之法律關係請求遷讓交還系爭房屋。
（三）被告等均已承認系爭二份不動產買賣契約書之簽名均屬真正，則應認定系爭二
      份買賣契約書之真正，而被告亦承認收清價金之收據上簽名為真正，被告亦不
      否認收到全部金額，僅諉稱係借款並非買賣，然買賣契約書及切結書均已明確
      載明買賣之意旨及詳細具體之買賣條件，並有多達五項之特別約定，被告不能
      諉責，且被告前已依切結書將一樓部分及其基地全部交付原告使用收益，倘係
      借款而非買賣，被告為何交付房地？再契約書十四條已約定得以被乙○○向原
      告借款來抵扣為原告應給付之買賣價金，且經雙方同意充作價金在案。
（四）被告主張系爭房屋為其二人所共有，並非事實，蓋買賣及訂立切結書時，均未
      提及系爭房屋係被告二人共有，且系爭房屋於建築完成後即向稅捐稽徵機關申
      報為被告乙○○所有，被告甲○○從未提出異議，且申報時第二層之面積即已
      達九十八點九平方公尺，第三層面積為五十二點一平方公尺，並非被告所言，
      故被告主張共有云云，不足採信。
三、證據：提出不動產買賣契約書影本二份、戶籍謄本二份、切結書影本、支票及收
    據影本、房屋稅籍證明書為證，並請求函詢新竹縣稅捐稽徵處查明系爭房屋之課
    稅面積、納稅義務人等事項。
乙、被告方面：
一、被告甲○○未於最後言詞辯論期日到場，據其前所為聲明陳述如下：
（一）聲明：判決駁回原告之訴。
（二）陳述：被告係將土地賣給原告，並未出售房屋，買賣契約書上簽名係被告所簽
            ，亦有收到六十萬元。
二、被告乙○○：
（一）聲明：判決駁回原告之訴。
（二）陳述：本件不是買賣，而係借款，故簽下本票及借據，買賣契約書及切結書是
      被告所簽無誤，但當時未看內容，收據亦係被告所簽，且房屋為被告二人共有
      。
三、證據：提出土地登記簿謄本為證。
丙、本院依職權函請新湖地政事務所派員會同至現場測量並製作成果圖過院。
    理    由
一、本件被告甲○○經合法通知，未於言詞辯論期日到場，核無民事訴訟法第三百八
    十六條各款所列情形，爰依原告聲請，由其一造辯論而為判決。
二、查原告主張其與被告二人簽訂買賣契約，購買系爭房屋及坐落之土地，系爭房屋
    之第一層及土地部份均已交付完畢，僅系爭房屋之第二、三層未交付之事實，業
    據其提出不動產買賣契約書影本二份、戶籍謄本二份、切結書影本、支票及收據
    影本、房屋稅籍證明書等為證，被告二人對其等有於買賣契約書上簽名及土地、
    系爭房屋第一層業經交付原告等節均不否認，被告甲○○僅辯稱：伊係將土地賣
    給原告，並未出售房屋云云，被告乙○○辯稱：本件不是買賣，而係借款，買賣
    契約書及收據是被告所簽無誤，但當時未看內容，且房屋為被告二人共有云云。
    是本件所應審究者厥為兩造間是否有土地及房屋之買賣關係存在？若買賣關係存
    在，原告是否已付清價金而得請求被告二人依約履行交屋？
三、按私文書經本人或其代理人簽名、蓋章或按指印或有法院或公證人之認證者，推
    定為真正，法律上推定之事實無反證者，無庸舉證，民事訴訟法第二百八十一條
    、第三百五十八條分別定有明文。查原告主張其與被告甲○○簽訂土地買賣契約
    ，與被告乙○○簽訂房屋買賣契約之事實，業據其提出不動產買賣契約書影本二
    份為證，被告甲○○對於確有將土地出售予原告一節並不否認，故原告與被告甲
    ○○間確有買賣關係存在，被告甲○○自應依其與原告間之賣賣契約履行，合先
    敘明。而被告乙○○對其有於不動產買賣契約書上簽名之事實並不否認，僅辯稱
    ：本件不是買賣，而係借款，買賣契約書係伊所簽無誤，但當時未看內容，且房
    屋為被告二人共有云云，然被告乙○○對此並未舉出其他反證，依上開說明，被
    告乙○○既於買賣契約書上簽名，該買賣契約書依法即推定為真正，被告乙○○
    辯稱並非買賣云云，即無足採；再者，細譯原告所提出被告乙○○所不否認簽名
    之買賣契約書，其上對於買賣契約之總價金、給付方式、房屋交付期限等買賣條
    件均有詳足記載，且有多項特約事項之記載，足見被告乙○○與原告間確有系爭
    房屋之買賣關係存在，被告乙○○辯稱：簽名當時未看內容云云，純屬避卸之詞
    ，不足採信。此外，被告乙○○對原告所提出之切結書之簽名，時而承認，時而
    否認，然就切結書上之簽名與買賣契約書上之簽名以肉眼比對結果，凡簽名之運
    筆習慣、書寫方式、筆順等均屬相符，其上所蓋印章亦屬相同，足見卷附切結書
    確為被告乙○○簽署無訛，而觀之該切結書之內容，被告乙○○亦切結系爭房屋
    係以房屋總價六百四十萬元出售予原告，與買賣契約書之記載相符，並保證於八
    十七年十月一日將系爭房屋騰空交予買方即原告使用，有該切結書在卷可憑，足
    認原告與被告乙○○間就系爭房屋確有買賣關係存在，否則衡情被告乙○○應無
    立下此切結書之理。至被告乙○○辯稱：房屋係被告二人共有云云，然查，系爭
    房屋於民國六十一年係以張本源即被告父親名義課徵房屋稅，七十三年四月二十
    日變更納稅義務人為被告乙○○，有新竹縣稅捐稽徵處函在卷可憑，且兩造訂立
    買賣契約及切結書時，均未提及系爭房屋係被告二人共有，而均係以被告乙○○
    為系爭房屋所有人，足見被告乙○○嗣辯稱系爭房屋係被告二人共有云云，顯係
    逃避之詞，遑論被告乙○○與原告所訂立之房屋買賣契約，其標的即為系爭房屋
    所有權全部，益認系爭房屋確係被告乙○○所有無訛。是被告乙○○與原告間之
    買賣契約成立，被告乙○○有依該買賣契約之約定履行之義務。
四、次按物之出賣人，負交付其物於買受人，並使其取得該物所有權之義務。權利之
    出賣人，負使買受人取得其權利之義務，如因其權利而得占有一定之物者，並負
    交付其物之義務，民法第三百四十八條定有明文。本件兩造間具有土地及系爭房
    屋之買賣關係，業如前述，則被告二人自應依契約之約定履行，而兩造訂立之土
    地及房屋買賣契約中均有被告二人「於尾款付清日」應將系爭房屋騰空交予原告
    ，在點交前「其室內外門窗廚廁及公共設施等定著物，移交前增築部分．．．依
    原狀移交甲方（即原告），現有附屬水電衛生設備亦應恢復或保持正常使用，另
    如有被人侵占或天災地變等事故，乙方（即被告）亦需負責排除或修復，使甲方
    完整取得」「本契約所定之交屋日（即甲方付清尾款之同時），乙方應確實依約
    履行，不得藉故拖延或遲延收受尾款及交屋，如有遲延乙方應賠償自交屋日起以
    每日按買賣總價千分之一計付甲方以為賠償」之約定，有該買賣契約書二份附卷
    可稽，則在原告付清尾款同時，被告二人即負有交屋之義務，合先敘明。經查，
    原告主張其業已分別於八十七年三月九日及八十七年八月二十日付清土地及房屋
    之買賣價金尾款之事實，業據其提出買賣契約書二份、支票及收據影本為證，被
    告二人對於確有收到原告交付之款項乙節，亦不否認，被告乙○○僅稱：該款項
    係借款，非買賣云云，被告甲○○僅稱：伊僅出售土地云云，然查，觀之被告二
    人所不爭執之買賣契約書後附之交款備忘錄之記載，被告二人均已簽名蓋章表示
    收訖全部價金，足見原告主張其已付清買賣價金一節，堪信為真實；再者，原告
    與被告乙○○之買賣契約地十四條特約事項中尚約定：「乙方未能即時完成本契
    約第二條第二項第三項時，得先借款（另行立據），其借款（含利息等）可充為
    購買不動產（如標示）之價金」等語，有該契約書在卷足參，併觀原告所提出之
    支票及被告乙○○不爭執之收據影本，收據上載明「本日共收到四十萬元，連同
    前借支六百萬元，共收到六百四十萬元，及房屋部分總價款六百四十萬元全部現
    金收訖」等語，即可知原告業已付清全部買賣價金，被告二人自應依其等與原告
    訂立之買賣契約履行交屋義務。至被告甲○○雖稱伊僅出售土地云云，惟其與原
    告訂立之買賣契約亦約定尾款付清日應騰空交付系爭房屋，且被告甲○○亦設籍
    於系爭房屋，是被告甲○○自有遷讓房屋之義務。
五、綜上，兩造間既有買賣關係存在，原告又已付清全部價金，被告二人自應依約履
    行交付系爭房屋之義務，從而原告依履行契約之法律關係提起本訴，為如主文所
    示之請求，即無不合，應予准許。
六、原告陳明願供擔保，聲請宣告假執行，核無不合，爰酌定相當擔保金額准許之。
七、因本案事證已臻明確，兩造其餘主張陳述及所提之證據，均毋庸再予審酌，附此
    敘明。
據上論結，本件原告之訴為有理由，依民事訴訟法第三百八十五條第一項前段、第七
十八條、第八十五條第一項前段、第三百九十條第二項，判決如主文。
中      華      民      國    八十九    年      四      月    二十四    日
                                  臺灣新竹地方法院民事第二庭
~B法      官  林  南  薰
右為正本係照原本作成。
如對本判決上訴，須於判決送達後二十日內向本院提出上訴狀（須按他造當事人之人
數附繕本）。
~B法院書記官  林  淑  瑜
中      華      民      國    八十九    年      四      月    二十四    日


司法院資訊處製作；財團法人民間司法改革基金會備份。
